【裁判字號】    99,聲,2344
【裁判日期】    990924
【裁判案由】    聲請定其應執行刑
【裁判全文】
臺灣臺北地方法院刑事裁定              99年度聲字第2344號
聲  請  人  臺灣臺北地方法院檢察署檢察官
受  刑  人  甲○○
上列聲請人因受刑人數罪併罰有二裁判以上，聲請定其應執行刑
（99年度執聲字第1715號），本院裁定如下：
    主  文
甲○○所犯如附表所示之陸罪應執行有期徒刑拾年。
    理  由
一、聲請意旨略以：受刑人甲○○因犯侵占等案件，先後經法院
    判決確定如附表所示之刑，應依刑法第53條、第51條第5款
    之規定，定其應執行刑，爰依刑事訴訟法第477條第1項聲請
    裁定等語。
二、按裁判確定前犯數罪者，併合處罰之；數罪併罰，有二裁判
    以上者，依刑法第51條之規定，定其應執行之刑，刑法第50
    條、第53條分別定有明文。次按數罪併罰，應依分別宣告其
    罪之刑為基礎，定其應執行刑，此觀刑法第51條規定自明，
    故一裁判宣告數罪之刑，雖曾經定其執行刑，但如再與其他
    裁判宣告之刑定其執行刑時，前定之執行刑當然失效，仍應
    以其各罪宣告之刑為基礎，定其執行刑，不得以前之執行刑
    為基礎，以與後裁判宣告之刑，定其執行刑（最高法院83年
    度台抗字第502號裁定意旨參照）。又本件受刑人甲○○為
    如附表編號1至編號5（附表編號5之犯罪日期為民國94年12
    月間，聲請書編號5之犯罪日期誤載為94年12月至96年2、3
    月，應予更正）所示之犯行後，刑法業於94年1月7日修正通
    過，於同年2月2日公布，並於95年7 月1日施行。依修正後
    刑法第2條第1項規定：行為後法律有變更者，適用行為時之
    法律。但行為後之法律有利於行為人者，適用最有利於行為
    人之法律；再裁判確定前犯數罪，其中一罪在新法施行前者
    ，其數罪併罰定應執行刑仍應依刑法第2條第1項規定適用最
    有利於行為人之法律（最高法院95年5月23日第8次刑事庭會
    議決議意旨參照）。茲核受刑人所犯如附表編號1至編號5所
    示之罪刑部分，係於95年7月1日前犯之，而修正前刑法第51
    條第5款規定：「宣告多數有期徒刑者，於各刑中之最長期
    以上，各刑合併之刑期以下，定其刑期。但不得逾20年。」
    修正後刑法第51條第5款規定：「宣告多數有期徒刑者，於
    各刑中之最長期以上，各刑合併之刑期以下，定其刑期。但
    不得逾30年。」比較修正前、後之規定，自以修正前之刑法
    第51 條第5款規定較有利於受刑人，是本件就定應執行部分
    ，自應適用95年7月1日修正施行前之刑法第51條規定。
三、經查：
  (一)本院為受刑人甲○○所犯如附表所示6罪之犯罪事實最後判
    決之法院，且如附表所示6罪確均係判決確定前所犯，並俱
    經法院分別判處如附表所示之刑確定（就附表編號1、編號3
    及編號4之犯行，原經本院以96年度訴字第92號判決分別判
    處有期徒刑3年6月、1年、5年6月，嗣受刑人上訴，經臺灣
    高等法院以96年度上訴字第2153號判決將原判決撤銷，並就
    附表編號4部分仍判處有期徒刑5年6月，另就附表編號3部分
    判處有期徒刑1年，減為有期徒刑6月，後檢察官上訴〈惟附
    表編號3部分未經上訴而確定〉，經最高法院以98年度台上
    字第7097號判決就偽造有價證券部分撤銷，發回臺灣高等法
    院，終經臺灣高等法院以98年度上更(一)字第563號判決就附
    表編號1部分判決有期徒刑3年，就附表編號2部分判決有期
    徒刑1年6月，減為有期徒刑9月，就附表編號4部分則駁回受
    刑人之上訴確定；至附表編號5及6部分，則經本院以99年度
    易字第607號判決分別判處有期徒刑1年，減為有期徒刑6月
    、有期徒刑4月，減為有期徒刑2月，雖檢察官上訴，仍由臺
    灣高等法院99年度上易字第1288號判決以上訴未敘述具體理
    由及不合法律上之程式而駁回上訴確定），以上各等情，業
    經本院核閱前揭本院96年度訴字第92號、99年度易字第607
    號、臺灣高等法院96年度上訴字第2153號、98年度上更(一)字
    第563號、99年度上易字第1288號、最高法院98年度台上字
    第7097號等判決共6份及臺灣高等法院被告前案紀錄表1份等
    資料無訛。雖本院99年度易字第607號判決就如附表編號5至
    編號6所示2罪業已定其應執行刑，惟參照前揭最高法院83年
    度台抗字第502號裁定意旨，受刑人既有如附表編號1至編號
    6所示之罪應予併罰，本院自可更定該6罪之應執行刑，是附
    表編號5至編號6所示之罪前此所定之應執行刑即當然失效。
    茲檢察官聲請定其應執行之刑，本院審核認其聲請為正當。
  (二)惟按法律上屬於自由裁量之事項，有其外部性界限及內部性
    界限，並非概無拘束。依據法律之具體規定，法院應在其範
    圍選擇為適當之裁判者，為外部性界限；而法院為裁判時，
    應考量法律之目的，及法律秩序之理念所在者，為內部性界
    限。法院為裁判時，二者均不得有所踰越（最高法院80年臺
    非字第473號判例意旨參照）。在數罪併罰，有二裁判以上
    ，定其應執行之刑時，固屬於法院自由裁量之事項，然仍應
    受前揭外部性界限及內部性界限之拘束（最高法院93年度臺
    非字第192號判決意旨參照）。查受刑人所犯如附表所示編
    號5至編號6部分業經本院以99年度易字第607號判決判處應
    執行有期徒刑7月確定，有上開裁判書1份在卷可按。依前開
    說明，本院就附表編號1至編號6所示案件再為定應執行刑之
    裁判時，自應受前開裁判所為定應執行刑內部界限之拘束（
    即不得重於前開本院99年度易字第607號判決之應執行刑加
    計附表編號1至編號4之宣告刑之總和），併此敘明。
  (三)再按數罪併罰中之一罪依刑法規定得易科罰金，若因與不得
    易科之他罪併合處罰結果而不得易科罰金時，原可易科部分
    ，所處之刑，自亦無庸為易科折算標準之記載（最高法院80
    年度台抗字第577號裁判、司法院大法官會議釋字第144號、
    第679號解釋意旨參照）。是受刑人所犯如附表編號3、編號
    5及編號6所示之罪或雖原即得易科罰金（附表編號6部分）
    ，或因減刑而得以易科罰金（附表編號3及編號5部分），但
    因與不得易科之附表編號1、編號2、編號4所示之罪合併處
    罰，依上揭司法院院字第2702號解釋及司法院大法官會議釋
    字第144號、第679號解釋意旨，本案定應執行刑部分，依法
    亦不得易科罰金，自毋庸為易科罰金折算標準之記載，末此
    敘明。
  (四)另受刑人雖已於99年5月19日入監執行附表所示之刑，此有
    前開臺灣高等法院被告前案紀錄表1份在卷可參，然檢察官
    於指揮執行時應如何處理業已執行之部分有期徒刑，係另一
    問題，與定應執行刑之裁定無涉（最高法院88年度台抗字第
    325號判決意旨參照），附此說明。
四、爰依刑事訴訟法第477條第1項，刑法第2條第1項、第53條，
    修正前刑法第51條第5款，裁定如主文。
中    華    民    國    99    年    9    月    24    日
                  臺灣臺北地方法院刑事第八庭
                              法  官  古瑞君
以上正本證明與原本無異。
如不服本裁定，應於送達後5日內，向本院提出抗告狀。
                              書記官  莊宜諳
中    華    民    國    99    年     9    月    24    日

司法院資訊處製作；財團法人民間司法改革基金會備份。
